【裁判字號】    99,交聲,1722
【裁判日期】    991126
【裁判案由】    違反道路交通管理處罰條例聲明異議
【裁判全文】
臺灣臺北地方法院交通事件裁定        99年度交聲字第1722號
原處分機關  臺北市交通事件裁決所
異議人      楊素貞
即受處分人
上列異議人即受處分人因違反道路交通管理處罰條例案件，對於
臺北市交通事件裁決所於民國99年10月1 日所為之北市裁罰字第
裁22—A00HD3500 號裁決處分（原舉發違反道路交通管理事件通
知單：臺北市政府警察局99年8 月6 日北市警交大字第A00HD350
0號 ），聲明異議，本院裁定如下：
    主  文
異議駁回。
    理  由
一、按汽車駕駛人，爭道行駛有下列情形之一者，處新臺幣（下
    同）600 元以上1,800 元以下罰鍰：六、駕車行駛人行道，
    交通管理處罰條例第45條第6 款定有明文。次按汽車駕駛人
    駕駛汽車違反道路交通管理處罰條例第45條規定者，除應依
    該條所規定之罰緩處罰外，並予記違規點數1 點，亦為道路
    交通管理處罰條例第63條第1 項第1 款所明定。又所稱「人
    行道」，指為專供行人通行之騎樓、走廊，及劃設供行人行
    走之地面道路，與人行天橋及人行地下道，同條例第3 條第
    3 款規定甚明。
二、原處分意旨略以：異議人即受處分人楊素貞所有之車牌號碼
    DJL —361 號輕型機車（下稱本案輕型機車），於民國99年
    8 月3 日下午2 時7 分許，在臺北市○○路○ 段因「行駛人
    行道」，為臺北市政府警察局信義分局員警攔停舉發在案，
    嗣原處分機關以異議人違規事實明確，乃依道路交通管理處
    罰條例第45條第6 款規定裁處罰鍰600 元，並依同條例第63
    條第1 項第1 款規定記違規點數1 點。
三、聲明異議意旨略以：異議人當天駕駛本案輕型機車，由臺北
    市○○路轉進信義路5 段14巷，不久即遭後面騎機車員警攔
    停，告知所行巷道為人行道，以「行駛人行道」為由開單舉
    發，受有罰鍰600 元及違規記點1 點之處分，惟巷道兩端路
    口未標示為人行道，當天巷內亦停有汽車，其後去電臺北市
    政府1999臺北市民當家熱線查詢，經答覆該巷道非人行道，
    可見臺北市交通事件裁決所所為之處分顯有錯誤，為此聲明
    異議，請求撤銷原處分等語。
四、經查：
  (一)、異議人所有之本案輕型機車於99年8 月3 日下午2 時7 分
      許在臺北市○○路○ 段駕駛人行道之違規事實，為臺北市
      政府警察局信義分局員警同日依法製單舉發，嗣異議人不
      服，向原處分機關臺北市交通事件裁決所提出申訴，並由
      原處分機關於99年10月1 日依道路交通管理處罰條例第45
      條第6 款、第63條第1 項第1 款之規定，以臺北市交通事
      件裁決所北市裁罰字第裁22—A00HD3500 號違反道路交通
      管理事件裁決書裁處異議人罰鍰600 元，並記違規點數1
      點，異議人於99年10月1 日收受裁決書，並於99年10月21
      日以聲明異議狀向本院聲明異議等節，有臺北市政府警察
      局舉發違反道路交通管理事件通知單（見本院卷第5 頁）
      、臺北市交通事件裁決所北市裁罰字第裁22—A00HD3500
      號違反道路交通管理事件裁決書（見本院卷第6 頁）、送
      達證書（見本院卷第7 頁）聲明異議狀（見本院卷第3 至
      4 頁）及臺北市政府警察局信義分局99年8 月30日北市警
      信分交字第09935189900 號函（見本院卷第12至15頁）在
      卷可憑，應堪認定。
  (二)、異議人雖辯稱當時行駛之巷道兩端路口並未標示為人行道
      ，且巷內停有汽車，去電1999臺北市民當家熱線詢問確認
      該址巷道並非人行道，異議人始終確信該巷道非人行道，
      未有何違規情事云云。然查，異議人所稱巷內停有汽車、
      曾去電1999確認等節，均未有相關證據佐證，是否屬實，
      存有疑義，而上址巷道口多處設有「禁止停車」之交通標
      誌，並標明該處為「騎樓、人行道、廣場」、「違者拖吊
      、市民熱線1999」等情，業經臺北市政府警察局信義分局
      複查確認，有上開臺北市政府警察局信義分局99年11月2
      日北市警信分交字第09935189900 號函文，及檢附照片6
      張存卷可憑（見本院卷第12至15頁），揆以前揭條文揭示
      人行道定義，該信義路5 段14巷之巷道，顯屬「人行道」
      無疑。又都市道路之規劃，係基於道路交通管理之公益目
      的，在道路標線與路旁建物間，均可設計供路人行走之人
      行道，以保障路人行之權利，自不容駕駛人侵入行駛而妨
      礙行人通行之安全，而機器腳踏車行駛之車道，本即應依
      標誌或標線之規定行駛；無標誌或標線者，不得在人行道
      行駛，異議人騎乘本案輕型機車行經設有前揭交通標誌路
      段，違反上揭規定行為甚明，異議人徒以其所行駛之巷道
      並非人行道為由，否認有上揭違規行為，要無可採。
五、從而，異議人之違規事實明確，原處分機關依道路交通管理
    處罰條例第45條第6 款、第63條第1 項第1 款及違反道路交
    通管理事件統一裁罰基準及處理細則第41條、第43條、第44
    條之規定，裁處異議人罰鍰600 元，併計違規點數1 點，於
    法核無違誤。異議人聲明異議，為無理由，應予駁回。
六、據上論斷，依道路交通管理處罰條例第87條第2 項、道路交
    通案件處理辦法第19條，裁定如主文。
中    華    民    國    99    年    11    月    26    日
                        交通法庭法  官  湯千慧
以上正本證明與原本無異如不服本裁定應於送達後5 日內向本院
提出抗告狀
                                書記官  游雅鈞
中    華    民    國    99    年    11    月    26    日

司法院資訊處製作；財團法人民間司法改革基金會備份。
